臺灣臺東地方法院民事裁定
111年度聲字第286號
聲  請  人  蔣麗雀  
代  理  人  李泰宏律師
相  對  人  原住民族委員會

法定代理人  夷將．拔路兒

相  對  人  李朱金枝
            李珮珍  
            李桂鈴  
            李莉淳  
            李建興  
            李旺庭  
            李旺修  
上列當事人間聲請停止執行事件，本院裁定如下：
    主  文
聲請駁回。
聲請程序費用由聲請人負擔。
    理  由
一、按強制執行法第18條第1項規定強制執行程序開始後，除法
    律另有規定外，不停止執行。明示以不停止執行為原則。同
    條第2項所以例外規定得停止執行，係因回復原狀等訴訟如
    果勝訴確定，據以強制執行之執行名義將失其效力，為避免
    債務人發生難以回復之損害，故於受訴法院認有必要時，得
    裁定停止執行。如果受訴法院認無必要，僅因債務人聲明願
    供擔保，亦須裁定停止執行，無異許可債務人僅憑一己之意
    思，即可達到停止執行之目的，不僅與該條所定原則上不停
    止執行之立法意旨有違，且無法防止債務人濫行訴訟以拖延
    執行。故應認為縱債務人聲明願供擔保，仍須受訴法院認有
    必要者，始得裁定停止執行（最高法院98年度第三次民事庭
    會議（二）決議參照）。又所謂必要情形，由法院依職權裁
    量定之，法院為此決定，應就強制執行法第18條第2項所列
    訴訟在法律上是否顯無理由，以及如不停止執行，將來是否
    難於回復執行前之狀態，暨倘予停止執行，是否無法防止債
    務人濫行訴訟以拖延執行，致債權人之權利無法迅速實現等
    各種情形予以斟酌，以資平衡兼顧債務人及債權人雙方之利
    益。於債務人聲明願供擔保時，亦然。非謂債務人以提起強
    制執行法第18條第2項所列訴訟為由且聲明願供擔保而聲請
    停止強制執行程序時，法院須一律予以准許（最高法院100
    年度台抗字第824號、102年度台抗字第402號民事裁定參照
    ）。
二、聲請意旨略以，本院106年度司執字第15661號强制執行事件
    （下稱系爭執行事件）關於命債務人李明中拆除本院102年
    度訴字第11號判決附圖所示台東縣○○鄉○○段0○00地號土地（
    下稱系爭土地）上 A2部分面積427平方公尺、B2部分面積24
    7平方公尺、C部分面積207平方公尺、D部分面積375平方公
    尺、E部分面積19平方公尺、F1部分面積55平方公尺及G1部
    分面積38平方公尺之地上物（下稱系爭地上物），原係其於
    91年間所建，作為經營深山亞都之用。又其就此部分已提起
    本院111年度訴字第70號第三人異議之訴，爰依强制執行法
    第18條規定願供擔保聲請系爭執行事件關於系爭地上物之强
    制執行等語。
三、經查，聲請人主張其已依上開事由，並因李明中業已死亡，
    其繼承人為相對人李朱金枝、李珮珍、李桂鈴、李莉淳、李
    建興、李旺庭、李旺修等7人，併同執行債權人原住民族委
    員會為被告，向本院提起111年度訴字第70號第三人異議之
    訴等情，業據本院調閱上開卷宗查明無訛，固屬實在。惟查
    ：
　㈠有關系爭地上物所有權歸屬，李明中是否有拆除權能之事實
    ，業經本院102年度訴字第11號事件之原告主張，係由李明
    中原始出資興建（見本院102年度訴字第11號卷《下稱102年
    訴11號卷》第207頁），李明中訴訟代理人邱聰安律師除於10
    2年3月27日現場勘驗時表示「原告主張之上開地上物全部均
    係被告李明中原始出資與建所有」等語（見102年訴11號卷
    第86頁），復於102年11月26日言詞辯論期日陳明「是被告
    李明中原始出資興建」等語，並由邱聰安律師在上開文字旁
    「親自簽名」（見102年訴11號卷第207頁），嗣訴訟兩造於
    102年12月17日言詞辯論期日又將上開事項列為不爭執事項
    ，並由邱聰安律師「親自簽名」予以確認（見102年訴11號
    卷第233頁）。再者，本院103年4月1日102年度訴字第11號
    民事判決被告李明中敗訴後，經李明中提起上訴，並於103
    年5月6日委仼邱聰安律師為第二審訴訟程序之訴訟代理人（
    見臺灣高等法院花蓮分院103年度上字第31號卷《下稱花高二
    審卷》㈠第32頁，104年1月12日解除委任，見同卷第203頁）
    ，復於104年1月16日委任張靜律師為訴訟代理人（見花高二
    審卷㈠第211頁），迄105年10月19日最後言詞辯論終結止，
    均未提出李明中就系爭地上物無拆除權能，並撤銷上開自認
    之抗辯。參之邱聰安律師、李靜律師均為法律專業人士，對
    於拆屋還地訴訟之被告，就原告請求拆除之標的物有無拆除
    權能，攸關訴訟勝敗，再參以被告有無拆除權能事實之舉證
    責任，在於原告等情，故倘無其事，二位律師應無就上開事
    實為自認或未行前揭抗辯之理。本院上開判決及臺灣高等法
    院花蓮分院105年11月9日103年度上字第31號民事確定判決
    因認定李明中為系爭地上物原始出資興建人，並為其敗訴判
    決（見花高二審卷㈡第175頁反面即二審判決書第4頁第13、1
    4行、第178頁即二審判決書第9頁倒數第8、7行），當非無
    據。
　㈡聲請人自承其自91年起即經營深山亞都，迄今近20年等語（
    見院卷第2至第4頁）。又系爭地上物係位在「深山亞都」上
    ，深山亞都地址為臺東縣○○○鄉○○村○○000號，有深山亞都渡
    假休閒會館網頁資料可參（見花高二審卷㈠第106頁），並有
    本院於102年3月27日現場勘驗時拍攝照片足憑（見102年訴1
    1號卷第89頁）。然本院於上開時日現場勘驗，除有本院法
    官及書記官外，另有原告訴訟代理人王舒慧律師、李明中訴
    訟代理人邱聰安律師及太麻里地政測量人員等人，且就系爭
    地上物逐一勘驗，並囑託地政人員會製複丈成果圖等情，此
    觀勘驗筆錄及所拍攝照片自明（見102年訴11號第86、87頁
    、第89頁至99頁）。揆之上開勘驗期日有眾多人等前至「深
    山亞都」現場，並就系爭地上物逐一勘驗、拍照，嗣後另有
    地政人員到場進行測量、復丈，以憑繪製成果圖，是聲請人
    當無不知系爭地上物，已成爭訟標的物之理。其次，相對人
    原住民族委員會於上開訴訟判決確定後，持確定判決書及其
    確定證明書，聲請本院以系爭執行事件對李明中强制執行，
    本院民事執行處發107年4月16日執行命令並定於107年5月30
    日現場勘驗系爭地上物，上開執行命令則經臺東縣金峰鄉公
    所派員於同年4月30日張貼在系爭地上物，同年5月30日現場
    勘驗，除有本院司法事務官、書記官及執達員3人外，另有
    債權人代理人、債務人李明中代理人即本件相對人李旺庭，
    並有到場協力之大武分局太麻里派出所員警楊禮逞等4人、
    臺東縣太麻里金針山休閒農業發展協會理事長高麗卿及總幹
    事2人等情（見執行卷㈠第76頁、第83頁至87頁、第92頁），
    業據本院調閱系爭執行事件卷宗查明屬實，依上開執行命令
    張貼現場，其後又有前揭眾多人等在現場執行、協力、關心
    等情觀之，聲請人最遲於107年5月30日即可知悉系爭地上物
    ，將遭執行拆除無疑。更遑論本院民事執行處另於108年5月
    2日會同執行債權人、債務人，並囑託地政人員到場鑑界標
    定系爭地上物之各點（見執行卷㈡第17頁至18頁）。聲請人
    主張，其111年6月1日突見本院執行處前來所經營之深山亞
    都欲執行拆除，深感訝異，此一突來之震撼，有如晴天霹靂
    云云（本院卷第2頁倒數第4行以下），依前揭說明，自無足
    取。
　㈢本院詳細審酌聲請人提起第三人異議之訴，所提出之門牌證
    明書、房屋稅籍證明單、房屋稅繳納證明書、台灣電力公司
    台東區營業處函、財政部營業稅資料、營業稅繳納證明、營
    業稅查定課徵銷售額證明、台灣民宿協會個人會員資料表、
    行政院農委會網頁資料、獎狀、結業證書、照片等資料（本
    院卷第32頁至43頁、第52頁至第63頁），並聲明證人陳泆希
    之待證事實（本院卷第49頁），復參酌李明中代理人李旺庭
    於107年5月30日系爭執行事件現場勘驗表示「債務人當場聲
    請給予3個（月）期限，便自行拆除，並同意如屆期未自行
    拆除地上物，非執行範圍附圖所示A1、B1、G2、F2，為節省
    執行費用，同意債權人『一併』拆除，拆除範圍內所遺留之財
    產，均願視為廢棄物交由債權人自行處理」（見執行卷㈠第8
    7頁）；李明中於前揭訴訟表示「91年承租前即有建物存在
    （建物已存在十幾年），每次金峰鄉公所辦理觀光宣傳，以
    被告深山亞都作為廣告宣傳、協辦，要求捐款贊助，被告只
    不過建物破損之處加以修繕而已」（見102年訴11號卷第103
    頁第4行至第6行）；「（問：金峰鄉公所拒絕續租，其合法
    性有無爭執？）很難爭執，因為地李明中確實轉租給『深山
    亞都』經營…」等語（見花高二審卷㈡第162頁反面第12行），
    再斟酌上開訴訟自102年1月4日起訴至105年11月9日判決確
    定；自106年12月27日聲請强制執行，迄今長達4年6月未執
    行拆除地上物，自起訴迄今已逾9年。並參考系爭地上物僅
    屬未經保存登記建物，並非不能重建，因債權人為國家機關
    代國家行使權利，具有社會作用（最高法院108年度台上字
    第1752號判決意旨參照）並有公益性，為使其久懸之權利迅
    速實現，並綜觀前揭所述及所調上開訴訟、執行卷內資料，
    衡平兩造利益等一切情形，認本件並無停止上開執行程序之
    必要，亦不因聲請人聲明願供擔保而有不同。　
四、綜上所述，本件經核無停止系爭執行事件強制執行系爭地上
    物之必要，從而聲請人之聲請，依首揭說明，自難認為有理
    由，應予駁回。
五、依強制執行法第30條之1，民事訴訟法第95條，第78條，裁
    定如主文。
中　　華　　民　　國　　111 　年　　6 　　月　　27　　日
                  民事庭        法  官  王漢章
以上正本係照原本作成
如對本裁定抗告須於裁定送達後10日內向本院提出抗告狀，並應
繳納抗告費新臺幣1,000元。
中　　華　　民　　國　　111 　年　　6 　　月　　27　　日
                                書記官　高竹瑩